【裁判字號】    98,審抗,183
【裁判日期】    980803
【裁判案由】    訴訟救助
【裁判全文】
臺灣高雄地方法院民事裁定             98年度審抗字第183號
抗  告  人  乙○○
相  對  人  甲○○
上列抗告人與相對人間因訴訟救助事件，抗告人對於民國98年7
月8 日本院高雄簡易庭所為98年度雄聲字第212 號裁定提起抗告
，本院裁定如下：
  主  文
抗告駁回。
抗告費用由抗告人負擔。
  理  由
一、本件抗告人於原法院聲請及抗告意旨略以：伊與相對人間訴
    請確認本票債權不存在事件，伊因職業傷害成殘無法工作而
    於今年3 月退休，每月僅靠勞保月退金14,199元生活，別無
    其他收入，且另有每月房貸16,904元要繳交，有時尚須子女
    奉養補貼，至祖遺鄉下房屋並無基地產權，實已無資力支出
    訴訟費用，且非顯無勝訴之望，爰依民事訴訟法第107 條之
    規定，聲請訴訟救助。詎原裁定竟仍認定伊尚有可處分之財
    產並非無資力之人而不予准許，應有違誤，爰提起抗告，請
    求廢棄並准予訴訟救助等語。
二、按當事人無資力支出訴訟費用者，法院應依聲請，以裁定准
    予訴訟救助。但顯無勝訴之望者，不在此限。民事訴訟法第
    107 條定有明文。又所謂無資力係指窘於生活，且缺乏經濟
    信用者而言，亦有最高法院18年抗字第260 號、43年臺抗字
    第152 號判例意旨可資參酌。
三、經查，本件抗告人聲請訴訟救助，固提出身心障礙手冊、全
    民健康保險證明卡、放款利息清單及勞工保險局已領老年給
    付證明為據。然經本院依職權調取抗告人之財產清冊查核後
    ，抗告人於退休前係任職於高雄縣內門鄉公所，現名下有房
    屋3 間、土地1 筆、汽車1 部。而除以其中位於旗山鎮之房
    地向高雄縣旗山鎮農會辦理貨抵押貸款外（現本金餘額為約
    220 萬元），另外2 間房屋則屬未辦理保存登記之房屋，其
    97年間之現值分別為新台幣（下同）622,600 元及31,200元
    ，有上開財產清冊在卷可稽，可見抗告人仍有可處分之財產
    。而上開房屋雖無基地產權，但既仍具有相當之價值，自仍
    得處分以周轉籌措取得現金，尚難認就本件訴訟費用之支付
    （29,710元），已屬窘於生活而無資力之情狀。故抗告人聲
    請訴訟救助，尚與條文規定之要件不符，不應准許。原審基
    此而駁回其聲請，並無違誤。抗告意旨指摘原裁定不當，求
    予廢棄，為無理由，應予駁回。
四、據上論結，本件抗告為無理由，依民事訴訟法第436 條之1
    第3 項、第495 條之1 第1 項、第449 條第1 項、第95條、
    第78條，裁定如主文。
中    華    民    國    98    年    8     月    3     日
                            民事第二庭
                                審判長法  官  林紀元
                                      法  官  甯  馨
                                      法  官  蘇姿月
以上正本係照原本作成。
如不服本裁定應於送達後10日內向本院提出再抗告狀，並繳納裁
判費新台幣1,000元。
中    華    民    國    98    年    8     月    3     日
                                      書記官  蔡靜雯


司法院資訊處製作；財團法人民間司法改革基金會備份。
